【裁判字號】    99,消債更,238
【裁判日期】    990630
【裁判案由】    聲請更生程序
【裁判全文】
臺灣高雄地方法院民事裁定           99年度消債更字第238號
聲  請  人  甲○○
上列當事人因消費者債務清理事件聲請更生，本院裁定如下：
    主  文
聲請人甲○○自民國九十九年六月三十日十七時起開始更生程序
。
命司法事務官進行本件更生程序。
    理  由
一、聲請意旨略以：伊積欠如附表所示債務，於消費者債務清理
    條例（下稱消債條例）施行後，曾向最大債權金融機構即台
    新銀行請求協商，然因有資產管理公司之委外民間債權部分
    未能納入協商，致協商不成立，又伊目前自行經營網路拍賣
    ，每月收入僅15,000元，於扣除本身必要生活費用及子女之
    扶養費用後，實無力清償債務，且無擔保或無優先權之債務
    總額未逾1,200 萬元，復未經法院裁定開始清算程序或宣告
    破產，爰依法聲請裁定准予更生等語。
二、按債務人不能清償債務或有不能清償之虞者，得依本條例所
    定更生或清算程序，清理其債務；債務人無擔保或無優先權
    之債務總額未逾1,200 萬元者，於法院裁定開始清算程序或
    宣告破產前，得向法院聲請更生；債務人對於金融機構因消
    費借貸、自用住宅借款、信用卡或現金卡契約而負債務，在
    聲請更生或清算前，應提出債權人清冊，以書面向最大債權
    金融機構請求協商債務清償方案並表明共同協商之意旨；自
    債務人提出協商請求之翌日起逾30日不開始協商，或自開始
    協商之翌日起逾90日協商不成立，債務人得逕向法院聲請更
    生或清算，消債條例第3 條、第42條第1 項、第151 條第1
    項、第153 條分別定有明文。
三、聲請人主張其積欠如附表所示債權人共計899,847 元，其前
    業向最大債權金融機構台新銀行請求共同協商債務清償方案
    ，惟於99年4 月30日業經該銀行通知不成立等情，業據聲請
    人提出提出之債權清冊、前置協商不成立通知書、財團法人
    金融聯合徵信中心當事人綜合信用報告書、財團法人金融聯
    合徵信中心債務清理條例前置協商專用債權人清冊前置協商
    不成立通知書等為證（見台灣台南地方法院99年度消債更字
    第48號卷，下稱南院消債卷，第7 頁、第12至13頁、第34頁
    ），堪認屬實。
四、次查，聲請人主張目前經營網路拍賣，每月收入約為15,000
    元，此外名下無任何資產等情，有其所提出96～97年財政部
    臺灣省南區國稅局綜合所得稅各類所得及財產歸屬資料清單
    、聲請人勞工保險被保險人投保資料表、收入切結證明書（
    見南院消債卷第35頁至37頁、第42頁、本院卷第60頁至61頁
    ）在卷可佐，據此堪認聲請人之每月收入應為15,000元。又
    其主張每月需支出其本身及其未成年之子曾文擇之扶養費用
    計有電費771 元、瓦斯費360 元、電話費588 元、醫療費50
    0 元、交通費500 元、繕食費9,000 元、日用雜貨支出1,00
    0 元等共計12,719元。惟按消債條例之立法目的，係為使不
    幸陷入經濟困境之人得以清理債務、重建生活，並在清理過
    程中能保有符合人性尊嚴之最低基本生活，而非維持債務人
    過去慣常之寬裕生活，故並非由聲請人任意主張其基本生活
    費用之數額，否則將造成揮霍無度以致清償能力降低，反而
    易使更生程序無從進行。本院斟酌聲請人居住在高雄縣鳳山
    市，故應以內政部所公告之99年度臺灣省低收入戶最低生活
    費用每人每月為9,829 元為標準，計算其每月必要生活支出
    之費用，始為合理。再者，未成年子女平日生活均依附於父
    母，是聲請人之子曾文擇應以98年度綜合所得稅受扶養人每
    人免稅額82,000元計算其每月基本生活所需約6,833 元，較
    為適當，又曾文擇之扶養義務人含聲請人在內共有2 人，故
    聲請人應負擔曾文擇之扶養費用應為3,417 元（計算式：6,
    833 ÷2 ＝3,417 元）。依上所述，則聲請人主張每月應支
    出其本身必要生活費用及負擔曾文擇之扶養費用12,719元，
    並未超逾依上述標準計算之13,246元（9,829 元＋3,417 元
    ＝13,246元），應屬合理可採。從而，依其目前平均每月收
    入約為15,000元，扣除每月必要支出之生活費用12,719元後
    ，僅餘2,281 元（計算式：15,000元－12,719元＝2,281 元
    ），所剩無多，顯然難以負擔最大債權銀行台新銀行之還款
    條件，與其高達899,847 元之負債，客觀上應認其於經濟上
    已陷於困境而有不能清償之虞。
五、綜上所述，聲請人有不能清償債務之情事，其無法清償如附
    表所示之無擔保債務未逾1,200 萬元，且無消債條例第46條
    各款所定應駁回更生聲請之事由存在，故聲請人聲請本件更
    生，即無不合，應予准許，爰裁定如主文第1 項所示，並依
    上開規定命司法事務官進行本件更生程序，爰裁定如主文第
    2 項所示。
六、依消費者債務清理條例第11條第1 項、第45條第1 項、第16
    條第1 項，裁定如主文。
中    華    民    國    99    年   6    月    30    日
                民事第五庭    法  官  蘇姿月
上為正本係照原本作成。
本件不得抗告。
本裁定已於民國99年6月30日下午5時公告。
中    華    民    國    99    年    6     月  30    日
                              書記官  林秀敏
附表：
┌──┬────────────┬────────┬───────┐
│編號│債權人                  │金額（新台幣）  │種    類      │
├──┼────────────┼────────┼───────┤
│ 一 │台新國際商業銀行        │421,000元       │消費貸款、保證│
│    │                        │                │債務          │
├──┼────────────┼────────┼───────┤
│ 二 │渣打銀行                │ 61,847 元      │消費借貸      │
├──┼────────────┼────────┼───────┤
│ 三 │金陽信資產管理公司      │417,000元       │消費借貸      │
├──┴────────────┼────────┴───────┤
│   合             計          │899,847元                       │
└───────────────┴────────────────┘

司法院資訊處製作；財團法人民間司法改革基金會備份。
